【裁判字號】    88,易,2889
【裁判日期】    890406
【裁判案由】    違反著作權法
【裁判全文】
臺灣臺南地方法院刑事判決                        八十八年度易字第二八八九號
    公  訴  人  臺灣台南地方法院檢察署檢察官
    被      告  丙○○
右列被告因違反著作權法案件，經檢察官提起公訴（八十八年度偵字第三二七四號）
，本院判決如左：
    主  文
丙○○擅自以公開演出之方法侵害他人著作財產權，處有期徒刑參月，如易科罰金以
參佰元折算壹日。緩刑貳年。
扣案之歌利達電腦伴唱機壹台、點歌目錄參張均沒收。
    事  實
一、丙○○係設在臺南市○○路○段五三０號「梅蘭嬌ＰＵＢ」之負責人，明知歌名
    「買醉」、「一代女皇」等歌曲係乙○○○股份有限公司（下稱美華公司）享有
    著作財產權之著作物，竟未經取得美華公司之授權，於民國八十七年十一月二十
    三日，在上開公眾得出入之場所，提供內附有前揭歌曲伴唱之歌利達電腦點唱機
    ，供其店內不特定客人利用上開電腦伴唱機設備點唱，擅自公開演出該等音樂著
    作，向店內現場之不特定顧客傳達該等音樂著作內容，以此方法侵害美華公司之
    著作財產權。嗣於同日，為警持本署檢察官核發之搜索票，當場搜索查獲，並扣
    得點歌目錄三張、歌利達電腦伴唱機一台等物。
二、案經被害人美華公司訴請台灣台南地方法院檢察署檢察官偵查起訴。
    理  由
一、訊之被告丙○○固對其有於右開時地提供上開點唱機內告訴人享有之二首音樂著
    作供客人點唱公開演出之事實於警訊及偵審中均供承不諱，所述核與告訴人美華
    公司之代理人黃明毫、鐘麗雅、甲○○、劉怡慧分別於警訊及偵審中指訴情節相
    符，並有警員搜索時所拍攝之現場照片八張在卷可稽。而上開「一代女皇」、「
    買醉」歌曲之音樂著作權屬於美華公司所取得乙節，亦有告訴人所提出之音樂著
    作「買醉」及「一代女皇」之內政部著作權登記簿謄本二紙及寶麗金音樂出版管
    理股份有限公司出具之著作財產權讓與證明書一紙可證。
二、雖被告尚辯稱：伊向丁○○購買伴唱機時，丁○○明知是裝設在其店內供作營業
    使用，並保證裡面歌著作權曲並無問題云云。然查：本件被告丙○○係ＰＵＢ店
    之負責人，乃以供歌曲供客人點唱為業之人，既以他人之音樂著作為其營利方式
    ，自應知未經著作權人之同意不得公開使用他人之音樂著作，並應事先注意及確
    認其公開使用以營利之歌曲，是否均已經著作權人或有使用權利人之合法授權，
    或已透過仲介團體辦理公開使用之手續；況被告自始無法提出任何證據證明上開
    歌曲可供營業使用公開演出以實其說，且據負責裝修前開點唱機之工人丁○○於
    警訊中供稱伊係以新台幣五萬二千元向他人調來供被告丙○○使用，並未賺取差
    價等語觀之，則系爭伴唱機既非經於公開市場上直接購得而有生產廠商對於著作
    權歸屬有所保證者，亦未支付著作權人授權可公開使用之權利金，足見被告丙○
    ○自經營ＰＵＢ之時起，即已可得而知悉系爭歌曲並未經合法授權得公開使用。
    是被告以前詞置辯，係屬卸責之詞，尚無足採信。本件事證已臻明確，被告犯行
    應堪認定。
三、按以演技、舞蹈、歌唱、彈奏樂器或其他方法向現場之公眾傳達著作之內容者，
    謂之公開演出，著作權法第三條第一項第九款定有明文，本件被告在其經營之店
    內，將音樂內容透過伴唱機設備，供店內不特定之顧客伴唱，將上開音樂著作內
    容傳達於現場之觀眾，即係擅自以公開演出之方法侵害他人之著作財產權。次按
    著作權法所謂「公開上映」係指以單一或數視聽機或其他傳送影像之方法於同一
    時間向現場或現場以外之一定之場所之公眾傳達著作內容，著作權法第三條第一
    項第八款明文規定。次按著作人專有公開上映其「視聽著作」之權利，此為著作
    權法第二十五條規定。而所謂「視聽著作」係指包括電影、錄影、碟影、電腦螢
    幕上顯示之影像及其他藉機械或設備表現系列影像，不論有無附隨聲音而能附著
    於任何媒介物上之著作。因公開上映僅限於視聽著作之著作財產權人方得主張，
    故告訴人為音樂著作之著作財產權人，並無公開上映之專有權利，是被告上開犯
    行，與公開上映之犯行無涉，故公訴人認被告係有擅自以公開上映方式侵害他人
    之著作財產權，容有未洽，併此陳明。核被告所為，係犯著作權法第九十二條擅
    自以公開演出侵害他人著作財產權之罪。爰審酌被告前未曾犯罪素行良好、犯罪
    之動機、目的、手段、該伴唱機內歌曲眾多，實難以逐首過濾，是被告知悉該點
    唱機內之歌曲均已經著作權人授權並不容易，而其經營經期間非長，惟仍已對告
    訴人著作產財權利有所危害及犯罪後態度尚稱良好等一切情狀，量處如主文所示
    之刑，並諭知易科罰金之折算標準，以示懲儆。又被告前未曾受有期徒刑以上刑
    之宣告，有台灣台南地方法被告全國前案紀錄表在卷可憑，其經此教訓後，應知
    所警惕，信無再犯之虞，本院因認所宣告之刑以暫不執行為適當，併諭知緩刑二
    年，以勵自新。扣案之歌利達電腦伴唱機一台、點歌目錄三張，係被告所有，供
    其犯罪用之物，依刑法第三十八條第一項第二款規定，併宣告沒收。
據上論斷，應依刑事訴訟法第二百九十九條第一項前段，著作權法第九十二條，刑法
第十一條前段、第四十一條、第七十四條第一款、第三十八條第一項第二款，罰金罰
鍰提高標準條例第二條，判決如主文。
中    華    民    國      八十九      年      三      月    三十一    日
                                  臺灣臺南地方法院刑事第三庭
                                          法  官
右正本證明與原本無異。
如不服本判決，應於判決送達後十日內，向本院提出上訴狀。
                                          書記官
中    華    民    國      八十        年              月              日
附錄本案論罪科刑法條全文：
著作權法第九十二條：
擅自以公開口述、公開播送、公開上映、公開演出、公開展示、改作、編輯或出租之
方法侵害他人之著作財產權者，處三年以下有期徒刑，得併科新台幣十五萬元以下罰
金。


司法院資訊處製作；財團法人民間司法改革基金會備份。
